臺灣板橋地方法院刑事判決　　　　　　　94年度交訴字第22號
公　訴　人　臺灣板橋地方法院檢察署檢察官
被　　　告　甲○○
上列被告因公共危險案件，經檢察官提起公訴（93年度偵字第
5334號），本院判決如下：
    主  文
甲○○駕駛動力交通工具肇事，致人受傷而逃逸，處有期徒刑拾
月。緩刑參年。
    事  實
一、甲○○於民國93年1 月3 日下午5 時許，駕駛車號3D-4555
    號自用小貨車，沿臺北縣鶯歌鎮○○路東往西方向（往柑園
    方向）行駛，行經該路段135 之1 號前時，適有乙○○騎乘
    車號UYW-851 號輕型機車同向跟隨在後，因甲○○突然緊急
    煞車，乙○○閃避不及，所騎乘之機車遂自後追撞甲○○所
    駕車輛之右後方，乙○○因而受有顏面多處裂傷（共長5.0
    公分）、兩側前膝部、左大腿及小腿多處挫傷及瘀血（分別
    為3.5 公分×2.5 公分及5.0 公分×5.0 公分）之傷害（過
    失傷害部分另經檢察官為不起訴處分確定）。甲○○明知已
    肇事致人受傷，竟未停車處理並加以救護，旋即駕車逃離現
    場。嗣因乙○○記下肇事車輛車號報警處理，始為警循線傳
    喚甲○○到案詢問而查悉上情。
二、案經臺北縣政府警察局三峽分局報請臺灣板橋地方法院檢察
    署檢察官偵查起訴。
    理  由
一、訊據被告甲○○矢口否認有何肇事逃逸之犯行，辯稱：伊當
    時並不知道乙○○有撞到伊，所以就將車子開走云云。然查
    ：
  (一)被告係於93年1 月3 日下午5 時許，駕駛車號3D-4555 號自
    用小貨車，沿臺北縣鶯歌鎮○○路東往西方向（往柑園方向
    ）行駛，行經該路段135 之1 號前時，適有證人乙○○騎乘
    車號UYW-851 號輕型機車同向跟隨在後，因被告突然緊急煞
    車，致證人乙○○閃避不及自後追撞等情，業經證人乙○○
    到庭證述綦詳，並有道路交通事故調查報告表(一)、(二)、道路
    交通事故現場圖各1 紙及現場照片4 幀、車損照片10幀附卷
    可稽；而證人乙○○因本件交通事故，受有顏面多處裂傷（
    共長5.0 公分）、兩側前膝部、左大腿及小腿多處挫傷及瘀
    血（分別為3.5 公分×2.5 公分及5.0 公分×5.0 公分）之
    傷害一節，亦有財團法人恩主公醫院93年1 月5 日乙種診斷
    證明書1 紙在卷可參。
  (二)又被告雖一再否認知悉肇事云云；然本件交通事故乃係因行
    駛在前之被告突然緊急煞車，致跟隨在後之證人乙○○煞車
    不及追撞所致，顯見當時雙方行車均具有相當之車速，始會
    發生煞車不及之情形；另參酌證人乙○○到庭證稱：「…撞
    到之後因為車子在動，我又緊張，我開始記住他的車牌。我
    的臉部流血。當時意識模糊。當時我在摩托車上面。摩托車
    有稍微卡在他的車子後面，我的車子還在動。」、「（當時
    撞擊力大否？）大。」、「（撞到被告的車子，他的車子是
    否停下來？）已經完全停下來。」等語（參見本院94年5 月
    25日審判筆錄），及本件交通事故發生後雙方之車損情形，
    證人乙○○所騎乘之車號UYW-851 號輕型機車車頭擋風板約
    1/3 之面積破損，受損非輕，被告所駕駛之車號3D-4555 號
    自用小貨車右後方亦留有追撞之痕跡，有車損照片10幀附卷
    可稽，可見當時證人乙○○自後追撞之力道非小，以被告所
    駕駛之車輛當時係處於停止之狀態，對於此等重力之撞擊，
    被告當無完全未加察覺之可能；且一般駕駛人在採取緊急煞
    車之動作前，多會先經由後照鏡確認後方是否有來車及兩車
    之車距，以免因此反遭後車追撞，是被告在採取緊急煞車之
    動作前，亦應會先經由後視鏡查看後方為是，被告竟稱其當
    時僅注意車前狀況，實與一般駕駛常態有違；再者，證人乙
    ○○前於偵查中證稱：「（被告是否於發生撞擊當時有回頭
    看？）有。且撞擊聲音這麼大，被告不可能不知道。」（參
    見93年度偵字第5334號偵查卷第8 頁背面），其於本院審理
    中亦證稱：「（為何之前提到你有看到他由後視鏡，他有回
    頭的樣子看，他應該是知道有撞到你？）就有那個印象。我
    在後面，看他的後視鏡，看到他有回頭的樣子。」、「（從
    你的機車騎的位置是否可以看到被告的後視鏡，視線如何？
    ）可以看到，視線還好。」、「（後視鏡是車子何處的？）
    車內的後視鏡。」、「（你當時有看到被告有回頭？）我是
    由後視鏡裡面看到的。不是直接看到被告的頭往後轉。」、
    「（由你騎車的角度是否可以看到被告有無回頭？）不是很
    清楚。」、「（確實由後視鏡確定有看到被告回頭的動作？
    ）不是很明顯，只是有影子被告有轉頭看，但是看我，或是
    看其他東西我不知道。」等語（參見本院94年5 月25日審判
    筆錄），衡情，以當時證人乙○○追撞被告之力道之大，被
    告因此轉頭確認車後情形，實屬人情之常，由此足徵證人乙
    ○○此部分之證言應屬可信，因之，被告於肇事後既曾回頭
    查看車後情形，其更無推稱不知肇事之理。綜上所述，被告
    所辯，均無可採，被告確知其有肇事一節，應堪認定。而以
    本件交通事故撞擊力道之猛，被告顯可知證人乙○○已經受
    傷，被告竟未停車加以救助，逕自駕車離開現場，嗣因證人
    乙○○記下車號報警處理始為警循線查獲，則被告於主觀上
    具有逃逸之意甚明。事證明確，被告犯行，已堪認定。
  (三)末按，刑法第185 條之4 肇事逃逸罪，並不以行為人對肇事
    行為有過失為要件，最高法院93年度台上字第298 號判決意
    旨可資參照。是不論被告就本件肇事行為有無過失，均無礙
    於其肇事逃逸罪責之成立，附此敘明。
三、核被告甲○○所為，係犯刑法第185 條之4 之肇事逃逸罪。
    爰審酌被告肇事致人於傷，竟未下車查看給予傷者必要之救
    助，或迅速報警處理，反逃逸離去，陷被害人於求援無著及
    求償無門之危險，實應予非難，惟念其事後已與證人乙○○
    達成和解，並已賠償部分金額，及證人乙○○所受之傷勢尚
    非重大等一切情狀，量處如主文所示之刑。又查，被告前未
    曾受有期徒刑以上刑之宣告，有臺灣高等法院被告前案紀錄
    表1 份在卷可參，因一時失慮，偶罹刑典，事後已速與證人
    乙○○達成和解，經此偵審程序及罪刑之宣告，當知所警惕
    而無再犯之虞，本院因認以暫不執行其刑為當，併予宣告緩
    刑3 年，用啟自新。
據上論斷，應依刑事訴訟法第299 條第1 項前段，刑法第185 條
之4 、第74條第1 款，判決如主文。
本案經檢察官張云綺到庭執行職務。
中　　華　　民　　國　　94　　年　　5 　　月　　31　　日
                        交通法庭  審判長法官  連育群
                                  法      官  邱育佩
                                  法      官  曾淑娟
以上正本證明與原本無異
如不服本判決應於送達後10日內向本院提出上訴狀
                                書記官　陳金鳳
中　　華　　民　　國　　94　　年　　5 　　月　　31　　日
附錄本案論罪科刑法條全文：
中華民國刑法第185條之4：
駕駛動力交通工具肇事，致人死傷而逃逸者，處六月以上五年以
下有期徒刑。
